臺灣臺北地方法院行政訴訟判決　
110年度交字第441號

原      告  許哲誠  
被      告  臺北市交通事件裁決所

代  表  人  蘇福智(所長)    

上列當事人間交通裁決事件，原告不服被告民國110年8月16日北
市裁催字第22-CU0000000號裁決，提起行政訴訟，本院判決如下
：
    主  文
原告之訴駁回。
訴訟費用新臺幣參佰元由原告負擔。
    事實及理由
一、程序事項：本件係因原告不服被告依違反道路交通管理處罰
    條例第56條第1項第5款規定所為之裁決，而提起行政訴訟撤
    銷之訴，經核屬於行政訴訟法第237條之1第1項第1款規定之
    交通裁決事件（道路交通管理處罰條例第8條規定之範圍）
    ，自應依行政訴訟法第2編第3章規定之交通裁決事件訴訟程
    序。另本件依兩造提出之卷內證據資料，事證已甚明確，本
    院爰依同法第237條之7規定，不經言詞辯論，逕為判決。
二、事實概要：原告所有OOO-0000號自用小客車（簡稱系爭汽車
    ），於民國110年6月23日晚間8時48分許在新北市新店區復
    興路與順安街口陸橋下，因「在顯有妨礙他車通行處所停車
    」，為民眾檢具採證影像於同年月29日向警察機關提出檢舉
    ，經新北市政府警察局新店分局（簡稱舉發機關）員警檢視
    採證影像資料後認確有違規情事，依道路交通管理處罰條例
    （簡稱處罰條例）第56條第1項第5款規定舉發。原告則於舉
    發通知單所載應到案日期前向被告提出申訴，經舉發機關查
    復違規屬實，被告則以處罰條例第56條第1項第5款「在顯有
    妨礙他車通行處所停車」規定裁處原告罰鍰新臺幣（下同）
    900元。原告不服，遂提起本件行政訴訟。　　　
三、本件原告主張：
（一）經查，本人所停車地點，自護欄至人行道路緣(含水溝蓋
      ）距離為4.89米，本人車輛OOO-0000為MINICOOPERSD，後
      視鏡收合後寬度1.789米，再依新北市道路車道寬度劃設
      作業要點第一項第1款「市區道路之汽車道以三公尺為原
      則…」，依甲證一所附民眾之檢舉照片，本人收合後照鏡
      且停車緊鄰人行道路緣，故可行車空間為4.89米-1.789米
      =3.11米，尚足有汽車車道空間，並無妨礙其他人之虞，
      亦自無道路交通管理處罰條例第56條第1項第5款「在顯有
      妨礙其他人、車通行處所停車」之適用。
（二）再者，本人停車位置有劃標線，標線為黃線，而於該黃線
      前後均為紅線，且該黃線地點亦未有道路交通標誌標線號
      誌設置規則第168條第3項「本標線得加繪黃色「禁止停車
      」標字…」標示禁止停車亦未有第4項之附牌標示，故本人
      依道路交通標誌標線號誌設置規則第168條第4項「本標線
      禁止時間為每日上午七時至晚間八時，如有延長或縮短之
      必要時，應以標誌及附牌標示之」於晚間八時後停車，自
      為合法合規的停車行為。原告並聲明：原處分撤銷。
四、被告則答辯以：
（一）本案相關法條：
　　1.道路交通管理處罰條例第56條第1項第5款規定：「汽車駕
      駛人停車時，有下列情形之ㄧ者，處新臺幣600元以上1,20
      0元以下罰鍰…：五、在顯有妨礙其他人、車通行處所停車
      」。　　
    2.違反道路交通管理事件統一裁罰基準表訂定違反處罰條例
      第56條第1項第5款規定，在顯有妨礙其他人、車通行處所
      停車，期限內繳納或到案聽候裁決者，小型車-處罰鍰900
      元。
　　3.道路交通安全規則第112條第1項第9款規定：「汽車停車
      時，應依下列規定：九、顯有妨礙其他人、車通行處所，
      不得停車」。　　
（二）卷查本案經原舉發機關查復及審閱舉發通知單暨採證照片
      ，經查OOO-0000號自小客車於110年6月23日20時48分，在
      在新北市新店區復興路（復興路與順安街口陸橋下），因
      在顯有妨礙他車通行處所停車事實明確。經檢視違規採證
      照片，系爭車輛違規停放地點，確實阻礙之他車通行（佔
      據外側車道），按上開法條規定，應屬不得停車之範圍。
      本案原舉發機關經民眾採證檢舉，審核無誤，依違規事實
      及職責逕行舉發。依據違反道路交通管理事件統一裁罰基
      準及處理細則第22條第1項、第2項規定，舉發機關可依民
      眾檢舉採證資料顯示之證據，予以舉發之。處罰條例第7
      條之1規定：「對於違反本條例之行為者，民眾得敘明違
      規事實或檢具違規證據資料，向公路主管或警察機關檢舉
      ，經查證屬實者，應即舉發。但行為終了日起逾7日之檢
      舉，不予舉發」。本案違規時間：110年6月23日，民眾檢
      舉日期：110年6月29日，符合7日內檢舉時效。爰被告依
      處罰條例第56條第1項第5款規定裁處罰鍰900元，並無違
      法之情事。被告並聲明：駁回原告之訴。
五、本院之判斷：
（一）按汽車停車時，在顯有妨礙其他人、車通行處所，不得停
      車，道路交通安全規則第112條第1項第9款定有明文。又
      按汽車駕駛人停車時，在顯有妨礙其他人、車通行處所停
      車者，處600元以上1,200元以下罰鍰，道路交通管理處罰
      條例第56條第1項第5款定有明文。且按「本條例用詞，定
      義如下：十、臨時停車：指車輛因上、下人、客，裝卸物
      品，其停止時間未滿三分鐘，保持立即行駛之狀態。十一
      、停車：指車輛停放於道路兩側或停車場所，而不立即行
      駛」、「對於違反本條例之行為者，民眾得敘明違規事實
      或檢具違規證據資料，向公路主管或警察機關檢舉，經查
      證屬實者，應即舉發。但行為終了日起逾七日之檢舉，不
      予舉發」，道路交通管理處罰條例第3條第10款、第11款
      、第7條之1分別定有明文。
（二）次按違反道路交通管理事件統一裁罰基準及處理細則第1
      條規定：「本細則依道路交通管理處罰條例第92條第4項
      規定訂定之」、第2條第1項、第2項規定：「處理違反道
      路交通管理事件之程序及統一裁罰基準依本細則之規定辦
      理。前項統一裁罰基準，如附件違反道路交通管理事件統
      一裁罰基準表」，核上開統一裁罰基準及處理細則之規定
      ，就其立法目的及功能，乃為防止處罰機關枉縱或偏頗，
      依道路交通管理處罰條例第92條第4項所授權交通部會同
      內政部訂定「違反道路交通管理事件統一裁罰基準及處理
      細則」及其附件「違反道路交通管理事件統一裁罰基準表
      」，用以維持裁罰之統一性與全國因違反道路交通管理事
      件受處罰民眾之公平，不因裁決人員不同，而生偏頗，寓
      有避免各監理機關於相同事件恣意為不同裁罰之功能，並
      非法所不許，於憲法上保障人民財產權之意旨並無牴觸（
      此並有司法院釋字第511號解釋意旨理由足資參照），並
      無違反法律保留原則。再依本件違規行為時點之違反道路
      交通管理事件統一裁罰基準表記載，小型車違反道路交通
      管理處罰條例第56條第1項第5款規定（在顯有妨礙其他人
      、車通行處所停車），於期限內繳納或到案聽候裁決者，
      應處罰鍰900元。核此規定，既係基於母法之授權而為訂
      定，且就違反道路交通管理事件統一裁罰基準及處理細則
      附件所示統一裁罰基準表中有關道路交通管理處罰條例第
      56條第1項第5款之裁罰基準內容（基準表就不同違規車種
      ，其可能衍生危害交通安全之輕重不同，而區分有機車、
      小型車、大型車等不同罰鍰標準，其衍生交通秩序危害，
      既不相同，分別處以不同之罰鍰，符合相同事件相同處理
      ，不同事件不同處理之平等原則），並未牴觸母法，是被
      告自得依此基準而為裁罰。
（三）經查，本件舉發係於110年6月23日晚間8時48分許，因原
      告所有之系爭汽車停放在新北市新店區復興路與順安街口
      陸橋下處，有「在顯有妨礙他車通行處所停車」之違規行
      為，為民眾檢具採證影像於同年月29日向警察機關提出檢
      舉，經舉發機關員警檢視採證影像資料後認確有違規情事
      ，以系爭汽車顯有妨害他車通行為由，依法舉發等情，業
      據舉發機關110年7月23日新北警店交字第1104114638號函
      述屬實（見本院卷第103頁），並有舉發通知單（本院卷
      第21頁）、違規停車採證照片在卷可佐（見本院卷第105
      、107頁）。復觀諸該採證照片所示，亦可見原告所有系
      爭汽車之後車燈關閉下靜止停在舉發違規地點之道路上，
      且其車身停在道路旁，採證照片呈現該路段為黃實線區段
      ，又系爭汽車明顯已佔用車道停車，而佔據道路車輛通行
      右側車道寬度三分之一至二分之一之間，故屬「停」於顯
      有妨礙他車通行處所核屬無疑，倘若此時如有其他車輛行
      經該處，原告系爭汽車停於此處，勢必妨害其他車輛之行
      駛必須繞由左側經過。由此足認，原告所有之系爭汽車，
      於110年6月23日晚間8時48分許，在新北市新店區復興路
      與順安街口陸橋下處，確有「在顯有妨礙他車通行處所停
      車」之違規行為無訛。原告主張稱後視鏡收合後寬度1.78
      9米，再依新北市道路車道寬度劃設作業要點第一項第1款
      「市區道路之汽車道以三公尺為原則…」，依甲證一所附
      民眾之檢舉照片，本人收合後照鏡且停車緊鄰人行道路緣
      ，故可行車空間為4.89米-1.789米=3.11米，尚足有汽車
      車道空間，並無妨礙其他人之虞云云，然而處罰條例第56
      條第1項第5款之規定，係以在顯然妨礙他車通行之處所停
      車為處罰之構成要件，其立法意旨，係為消除道路任意停
      放車輛，以維護交通秩序。依上開法條文義及規範目的觀
      之，倘駕駛人之停車，依客觀情形，已明顯導致妨礙他車
      通行或阻礙交通順暢，即可認定違規，原告所稱顯不足採
      。
（四）本院綜上所述，原處分認原告所有之系爭汽車，於前開事
      實概要欄所示時、地，有「在顯有妨礙他車通行處所停車
      」之違規行為，而依道路交通管理處罰條例第56條第1項
      第5款及違反道路交通管理事件統一裁罰基準表等規定，
      裁處原告罰鍰新臺幣900元，核無違誤。原告訴請撤銷原
      處分為無理由，依法予以駁回。
（五）本件判決基礎已臻明確，兩造其餘攻擊防禦方法及訴訟資
      料，經本院審核後，或與本案爭點無涉，或對於本件判決
      結果不生影響，爰無庸一一再加論述，爰併敘明。
六、本件第一審裁判費即訴訟費用300元，應由敗訴之原告負擔
    ，且係原告起訴時繳納，爰確定第一審訴訟費用如主文第2
    項所示。
七、據上論結，本件原告之訴為無理由，依行政訴訟法第98條第
    1項前段、第237條之7、第237條之8第1項，判決如主文。
中　　華　　民　　國　　110 　年　　10　　月　　27　　日
　　　　　　　　　行政訴訟庭　法　官　范智達
上為正本係照原本作成。
如不服本判決，應於判決送達後20日內，向本院提出上訴狀並表
明上訴理由（原判決所違背之法令及其具體內容或依訴訟資料可
認為原判決有違背法令之具體事實），其未載明上訴理由者，應
於提出上訴後 20 日內向本院補提理由書（上訴狀及上訴理由書
均須按他造人數附繕本，如未按期補提上訴理由書，則逕予駁回
上訴），並應繳納上訴裁判費新臺幣 750 元。
中　　華　　民　　國　　110 　年　　10　　月　　27　　日
　　　　　　　　　　　　　　　書記官　蔡凱如
訴訟費用計算書
項　　　　目　　　　　　　金　額（新臺幣）　　備　註
第一審裁判費　　　　　　　　300元
合        計　　　　　　　　300元